臺灣新竹地方法院刑事判決　　　　　 100年度交簡上字第20號
上　訴　人　臺灣新竹地方法院檢察署檢察官
被　　　告　楊宗儒
選任辯護人　廖國欽律師
　　　　　　宋重和律師
上列上訴人因被告過失致死案件，不服本院新竹簡易庭99年度竹
交簡字第553 號中華民國100 年3 月31日第一審簡易判決（聲請
案號：臺灣新竹地方法院檢察署99年度偵字第2108號），提起上
訴，本院管轄第二審之合議庭判決如下：
    主  文
上訴駁回。
楊宗儒緩刑貳年。
    事  實
一、楊宗儒於民國98年9 月9 日上午，駕駛母親沈林所有車牌
    號碼1287─DZ號自用小客車，沿新竹縣竹北市○○○路○段
    由北往南方向直行行駛，於同日11時35分許，行經嘉豐五路
    與六家五路閃光黃燈號誌交岔路口時，行駛方向之燈號為閃
    光黃燈號誌，且該路段之限速為時速50公里，其本應注意行
    經閃光黃燈號誌路口時，應遵守道路交通號誌之指示，減速
    接近注意安全並小心通過，及行車速度應依速限標誌或標線
    之規定，並注意車前狀況，隨時採取必要之安全措施，而依
    當時天候晴、日間自然光線、路面乾燥無缺陷、無障礙物、
    視距良好等情狀，無不能注意之情事，竟疏未注意，並未減
    速接近注意安全小心通過，反以時速65.5公里之速度超速行
    駛，適許富瑱騎乘母親林美麗所有車牌號碼JGF －115 號重
    型機車，沿新竹縣竹北市○○○路由東往西方向行駛，行經
    上開嘉豐五路與六家五路之交岔路口處時，行駛方向之燈號
    為閃光紅燈號誌，本應注意行經閃光紅燈號誌路口時，應減
    速接近，先停止於交岔路口前，讓幹道車優先通行後認為安
    全時，方得續行，竟同疏未注意，未先停止於交岔路口前，
    讓幹道車優先通行，仍貿然繼續前進。楊宗儒所駕駛上揭自
    用小客車因煞車不及，致該車車頭撞擊許富瑱騎乘之上開機
    車右側車身，許富瑱因此人車倒地，致受有中樞衰竭、頭部
    外傷、顱骨顱底骨折及硬膜下出血等傷害，經緊急送往竹北
    東元醫院救治，因傷重再轉送臺中榮民總醫院救治，仍於同
    年月11日17時30分許不治死亡。楊宗儒於肇事後在未有職司
    偵查權之公務員發覺前，在肇事現場向前來處理之新竹縣警
    察局竹北分局專責交通事故處理小組警員陳俊傑坦承駕駛其
    上開自用小客車肇事自首而接受裁判。
二、案經許富瑱之弟許登凱訴由新竹縣政府警察局竹北分局報請
    臺灣新竹地方法院檢察署檢察官偵查後聲請簡易判決處刑。
    理  由
壹、程序部分：
    按被告以外之人於審判外之言詞或書面陳述，除法律有規定
    者外，不得作為證據。又被告以外之人於審判外之陳述，經
    當事人於審判程序同意作為證據，法院審酌該言詞陳述或書
    面陳述作成時之情況，認為適當者，亦得為證據。當事人、
    代理人或辯護人於法院調查證據時，知有第159 條第1 項不
    得為證據之情形，而未於言詞辯論終結前聲明異議者，視為
    有前項之同意，刑事訴訟法第159 條第1 項及第159 條之5
    分別定有明文。經查，本件被告就告訴人許登凱於警詢及偵
    訊時之陳述，在本院準備程序及審理程序中，就證據能力一
    節均表示無意見，並未於本案言詞辯論終結前聲明異議，而
    本院審酌上開告訴人於警詢及偵訊時之陳述係於案發後就自
    己知悉之事實所為者，依其陳述作成時之情況並無不適當，
    且非非法取得之證據，又無證明力明顯過低之情形，復經本
    院於審判期日就上開證據進行調查、辯論，依前開規定，自
    得為證據；次按，本案認定事實所引用之文書證據，並無證
    據證明係公務員違背法定程序所取得，亦無刑事訴訟法第15
    9 條之4 之顯有不可信之情況與不得作為證據之情形，本院
    斟酌本案卷內之證據並非非法取得，亦無證明力明顯過低之
    情形，且經本院於審判期日依法進行證據之調查、辯論，被
    告於訴訟上之程序權，已受保障，故前揭各該證據，亦均得
    採為證據。
貳、實體部分：
一、認定犯罪事實所憑之證據及理由：
（一）訊據被告對於上揭時、地駕車肇事，致被害人許富瑱受有
      中樞衰竭、頭部外傷、顱骨顱底骨折及硬膜下出血之傷害
      ，經救治後仍不治死亡之事實，於本院準備程序及審理時
      均坦承不諱，核與告訴人許登凱於警詢、偵訊時指訴之情
      節大致相符（臺灣臺中地方法院檢察署98年度相字第1467
      卷《下稱相驗卷》第8 至11頁、臺灣新竹地方法院檢察署
      99年度偵2108卷《下稱偵查卷》第4 至5 頁），復有道路
      交通事故現場圖、道路交通事故調查報告表（一）（二）
      （相驗卷第12至15頁）、新竹縣政府警察局道路交通事故
      肇事人自首情形紀錄表（相驗卷第18 頁 ）、新竹縣政府
      警察局拍攝之道路交通事故照片18張（相驗卷第31至39頁
      ）、被害人許富瑱之臺中榮民總醫院法醫參考病歷摘要（
      相驗卷第40頁）、臺灣臺中地方法院檢察署相驗屍體證明
      書（相驗卷第46頁）、相驗照片13張（相驗卷第48至54頁
      ）、臺灣臺中地方法院檢察署檢驗報告書1 件（相驗卷第
      56至60頁）在卷可稽。
（二）按駕駛人駕駛汽車，應遵守道路交通標誌、標線、號誌之
      指示；又汽車行駛時，駕駛人應注意車前狀況，並隨時採
      取必要之安全措施；再特種閃光號誌各燈號顯示之意義如
      左：閃光黃燈表示警告，車輛應減速接近，注意安全，小
      心通過，此為道路交通安全規則第90條前段、第94條第3
      項、道路交通標誌標線號誌設置規則第211 條第1 項第1
      款分別定有明文。被告領有合法小型車駕駛執照，其駕車
      自應知悉及注意上揭法規之規定。再者，本案車禍發生當
      時為天候晴、日間自然光線、路面乾燥無缺陷、無障礙物
      、視距良好、該路段速限為50公里等情，為上開道路交通
      事故調查報告表（一）所載明，依照肇事當時之客觀情形
      ，被告並無不能注意之情事，竟疏未注意及此，駕駛上揭
      自用小客車行抵案發地點時，未減速接近注意安全小心通
      過，反係超速行駛，導致其所駕駛之自用小客車車頭撞擊
      被害人所騎乘機車之左側車身，造成被害人因此受有如事
      實欄所述傷害，經緊急送醫救治，仍於98年9 月11日17時
      30分許不治死亡等情，亦有前開臺中榮民總醫院法醫參考
      病歷摘要1 份附卷足參，且據檢察官督同法醫師相驗無訛
      ，並製有相驗屍體證明書、檢驗報告書及相驗照片等存卷
      為憑，足見被告就本案車禍之發生確有過失甚明。再本案
      經送臺灣省竹苗區車輛行車事故鑑定委員會鑑定，及再送
      臺灣省車輛行車事故覆議鑑定委員會覆議結果，均認被告
      駕駛自小客車，行經閃光黃燈號誌路口，超速行駛未充分
      注意車前狀況，為肇事次因等情，有臺灣省竹苗區車輛行
      車事故鑑定委員會99年7 月5 日竹苗鑑990317字第099530
      2053號函送之鑑定意見書及臺灣省車輛行車事故覆議鑑定
      委員會99年8 月9 日覆議字第0996202936號函各1 份（偵
      查卷第9 至13頁）在卷足憑，益徵被害人因本件車禍死亡
      ，與被告之過失行為間確有相當因果關係。至被害人於案
      發當時騎乘重機車，行經閃光紅燈號誌路口，有支線車未
      讓幹道車先行之情形，為肇事主因等情，雖有上開臺灣省
      竹苗區車輛行車事故鑑定委員會鑑定意見書及臺灣省車輛
      行車事故覆議鑑定委員會函各1 份附卷足參，然此仍無法
      免除被告之過失責任，併此敘明。
（三）綜上，被告上開自白，核與事實相符，可以採信。本案事
      證明確，被告犯行洵堪認定，應依法論科。
二、論罪科刑之理由：
（一）核被告所為，係犯刑法第276 條第1 項之過失致死罪。
（二）原審以被告上開犯行明確，依刑事訴訟法第449 條第1 項
      、第454 條第1 項，刑法第276 條第1 項、第41條第1 項
      前段、第62條前段，刑法施行法第1 條之1 第1 項、第2
      項前段，量處被告有期徒刑6 月，並諭知如易科罰金，以
      新臺幣（下同）2 千元折算1 日，核其認事用法均無不合
      ，量刑亦屬妥適，應予維持。上訴人上訴意旨以被告未能
      與告訴人達成和解，犯後態度不佳為由，提起上訴，經核
      為無理由，應予駁回。
（三）末查，被告前未曾因故意犯罪受有期徒刑以上刑之宣告，
      有臺灣高等法院被告前案紀錄表1 份附卷足稽，其因一時
      疏忽致罹刑章，於偵查、審判程序歷次訊問時始終坦承犯
      罪，且業與告訴人達成民事和解，並已賠償1,350,000 元
      ，堪認頗有悔意，告訴人亦表示同意給予被告自新機會等
      情，有本院100 年度司竹調字第68號調解筆錄、100 年7
      月18日郵政國內匯款執據、本院公務電詢紀錄單各1 份在
      卷可參（參本院卷第28頁、第29頁、第37頁），經此偵審
      程序之教訓後，應能知所警惕，信無再犯之虞，本院因認
      其所受宣告之刑以暫不執行為適當，爰依刑法第74條第1
      項第1 款規定，併予宣告緩刑2 年，以勵自新。
三、適用法律：
（一）刑事訴訟法第455 條之1 第1 項、第3 項、第368 條。
（二）刑法第74條第1 項第1 款，判決如主文。
本案經檢察官黃惠欣到庭執行職務。
中    華    民    國   100    年    7     月    29    日
                  刑事第三庭審判長法  官 魏瑞紅
                                  法  官 周美玲
                                  法  官 林惠君
以上正本證明與原本無異。
本件不得上訴。
中    華    民    國   100    年    7     月    29    日
                                  書記官 李佩玲
附錄本案論罪科刑法條全文：
中華民國刑法第276條第1項
（過失致死罪）
因過失致人於死者，處 2 年以下有期徒刑、拘役或 2 千元以下
罰金。